台灣高等法院刑事判決　　　　　　　　96年度上易字第2195號
上　訴　人　台灣桃園地方法院檢察署檢察官
被　　　告　甲○○
上列上訴人因被告違反動產擔保交易法案件，不服台灣桃園地方
法院九十六年度易字第一０五０號，中華民國九十六年七月三十
一日第一審判決（聲請簡易判決處刑案號：台灣桃園地方法院檢
察署九十四年度偵緝字第一０五六號），提起上訴，本院判決如
下：
    主  文
上訴駁回。
    理  由
一、聲請簡易判決處刑意旨（下稱聲請意旨）略以：被告甲○○
    於民國九十二年十一月二十四日，以附條件分期付款方式向
    東元車業有限公司（下稱東元公司）購買車牌號碼RZB－487
    號輕型機車乙部（下稱系爭機車），約定價金為新台幣（下
    同）三萬一千零七十元，自九十二年十二月十日至九十三年
    八月十日止，分九期按月給付三千二百三十元，在價金未清
    償前，系爭機車應停放於桃園縣桃園市○○○○街一０五號
    附近，且所有權仍屬於東元公司，被告僅得占有、使用，不
    得任意遷移、出賣、出質、抵押或為其他處分。詎被告取得
    系爭機車後，僅支付頭期款二千元即拒不付款，竟意圖為自
    己不法之所有，將系爭機車持往桃園市三民陸橋某當舖出質
    一萬八千元後，復將之借予成年友人「黃寶來」使用，致東
    元公司職員屢經查訪未見車蹤，足生損害於東元公司，因認
    被告涉犯修正前動產擔保交易法第三十八條之罪嫌云云。
二、按犯罪後法律已廢止其刑罰者，應諭知免訴之判決；且得不
    經言詞辯論為之，刑事訴訟法第三百零二條第四款、第三百
    零七條分別定有明文。查動產擔保交易法第五章罰則部分（
    即第三十八條至第四十條）業經修正刪除，並經總統於九十
    六年七月十一日以華總一義字第０九六０００八八五六一號
    令公布，自同年月十三日起施行。聲請意旨所認被告為動產
    擔保交易之債務人，意圖為自己不法之所有，將系爭機車出
    質，復出借友人使該車遷移不明，致生損害於東元公司之犯
    罪事實，依修正後之動產擔保交易法，顯已廢止其刑罰；從
    而，原審不經言詞辯論，逕為諭知免訴之判決（原判決第三
    頁理由貳誤繕為「本件公訴不受理之理由」），經核尚無不
    合。
三、上訴意旨雖以：被告以附條件分期付款方式向東元公司購買
    系爭機車，明知系爭機車之所有權仍屬於東元公司，卻擅自
    處分，已構成刑法第三百三十五條之侵占罪嫌，原審認事用
    法尚嫌未洽云云。惟查，刑事訴訟法第三百條規定，得就起
    訴之犯罪事實，變更檢察官所引應適用之法條者，係指同法
    第二百九十九條所定應諭知科刑或免刑之判決為限。聲請意
    旨所指被告涉犯修正前動產擔保交易法第三十八條部分，業
    於被告行為後廢止其刑罰而應為免訴之判決，自無得變更法
    條為刑法第三百三十五條之問題。矧查，修正前動產擔保交
    易法第三十八條之罪，係以動產擔保交易之債務人，意圖不
    法之利益，將標的物遷移、出賣、出質、移轉、抵押或為其
    他處分，致生損害於債權人為構成要件；而刑法第三百三十
    五條之侵占罪，則以意圖為自己或第三人不法之所有，侵占
    自己持有他人之物為構成要件，兩者犯罪構成要件不盡相同
    。聲請意旨僅記載被告違反修正前動產擔保交易法第三十八
    條之犯罪事實，並無涉及刑法第三百三十五條之侵占事實，
    原審未依侵占罪論處，亦無不合。從而，上訴意旨指摘原審
    認事用法未洽云云，自屬無理由，應予駁回，並不經言詞辯
    論為之。
據上論斷，應依刑事訴訟法第三百六十八條、第三百七十二條，
判決如主文。
中　　華　　民　　國　　96　　年　　9 　　月　　17　　日
 　　　　　　　　 刑事第二十庭審判長法　官　楊　貴　雄
 　　　                             法　官　鄧　振　球
 　　　                             法　官　林　立　華
以上正本證明與原本無異。
不得上訴。
                                    書記官  廖　月　女
中　　華　　民　　國　　96　　年　　9 　　月　　17　　日
